臺灣板橋地方法院刑事判決　　　　　　　96年度交訴字第69號
公　訴　人　臺灣板橋地方法院檢察署檢察官
被　　　告　乙○○
上列被告因公共危險等案件，經檢察官提起公訴（96年度偵字第
3273號），本院判決如下：
    主  文
乙○○駕駛動力交通工具肇事，致人受傷而逃逸，處有期徒刑拾
月；減為有期徒刑伍月，如易科罰金，以新臺幣壹仟元折算壹日
。緩刑貳年。
其餘被訴部分公訴不受理。
    事  實
一、乙○○於民國95年11月24日19時56分許，駕駛車號FXN-311
    號重型機車，沿臺北縣五股鄉○○路由北往南方向行駛，於
    行經劃有分向限制線之高速公路高架橋下方涵洞路段時，原
    應注意汽車在劃有分向限制線之路段，不得迴車，而依當時
    情形，並無不能注意情事，竟疏未注意，貿然違規迴轉，適
    甲○○在同向後方駕駛車號J6G-500 號重型機車駛至，因閃
    避不及，兩車發生碰撞，甲○○因而失衡，致人車倒地，受
    有頭部外傷、右肩及右手挫傷、右膝挫傷、右肘及左膝擦傷
    等傷害（所涉過失傷害罪嫌，業據告訴人撤回告訴，詳下述
    ）。乙○○於駕駛機車肇事後，明知駕駛動力交通工具肇事
    致人受傷或死亡者，應即採取即時救護或其他必要之措施，
    不得擅自離去，其為圖規避肇事責任，竟於起身查看，明知
    已肇事致甲○○受傷後，竟置甲○○之傷勢於不理，藉口要
    將其機車牽至路旁，趁甲○○受傷無法追趕，逕行駕駛其機
    車逃離現場。經甲○○當場記下乙○○之機車車號，報警處
    理，為警循線查獲。
二、案經甲○○訴由臺北縣政府警察局蘆洲分局報請臺灣板橋地
    方法院檢察署檢察官偵查起訴。
    理  由
壹、有罪部分：
一、證據能力部分：按被告以外之人於審判外之言詞或書面陳述
    ，除法律有規定者外，不得作為證據，刑事訴訟法第159 條
    第1 項固定有明文。惟被告以外之人於審判外之陳述，雖不
    符同法第159 條之1 至之4 之規定，而經當事人於審判程序
    同意作為證據，法院審酌該言詞陳述或書面陳述作成時之情
    況，認為適當者，亦得為證據；當事人、代理人或辯護人於
    法院調查證據時，知有第159 條第1 項不得為證據之情形，
    而未於言詞辯論終結前聲明異議者，視為有前項之同意，此
    亦據同法第159 條之5 規定甚明。查本件被告、檢察官於本
    院準備程序中均未就證據能力提出爭執，且迄於言詞辯論終
    結前，亦未就本院所調查之證據主張有刑事訴訟法第159 條
    第1 項不得為證據之情形，應認均已同意得作為本案之證據
    。從而，下述證據資料縱有屬傳聞證據，且不符刑事訴訟法
    第159 條之1 至之4 之規定者，經本院審酌各該證據資料作
    成時之一切客觀情況，認無不適當之情事，均認有證據能力
    ，合先敘明。
二、訊據被告乙○○就伊於上揭時、地駕駛車號FXN-311 號重型
    機車，因違規迴轉而肇事，致告訴人甲○○受有傷害，對於
    車禍事故應負過失責任，且伊於肇事後，明知告訴人已受有
    傷害，然未留下任何聯絡資料，即駕駛機車離開現場等情，
    固均坦承不諱，惟矢口否認有何肇事逃逸之犯行，辯稱：伊
    當時有向告訴人詢問情況，告訴人說沒有怎樣，嗣伊向告訴
    人表示將要離開，告訴人沒有任何反應，伊始駕駛機車離去
    云云。經查：
（一）被告駕駛機車肇事，致告訴人甲○○受有傷害之事實，已
      據被告供承無訛，核與告訴人於警詢、偵訊及本院審理時
      之指訴情節相符，並有道路交通事故現場圖、道路交通事
      故調查報告表(一)、(二)、行政院衛生署臺北醫院診斷證明書
      各1 份、現場及告訴人機車受損照片18幀、查獲時拍攝之
      被告機車照片6 幀附卷可稽，此部分之事證甚為明確。
（二）又被告於肇事之後，藉口要將其機車牽至路旁，趁告訴人
      受傷無法追趕，逕行駕駛其機車逃離現場之事實，亦據告
      訴人甲○○結證明確。雖被告以前詞置辯，惟被告坦承其
      因違規迴轉而肇事，對於本件車禍事故應負過失責任；而
      告訴人於被告肇事後，受有頭部外傷、右肩及右手挫傷、
      右膝挫傷、右肘及左膝擦傷等傷害，所駕駛之機車亦受有
      車頭龍頭凹陷、左側車身刮痕、後車尾處斷裂等損壞，此
      觀前揭行政院衛生署臺北醫院診斷證明書、告訴人機車受
      損照片甚明。顯見告訴人因本件車禍事故，不論身體受傷
      程度及機車損壞狀況，皆非輕微，而被告駕駛機車違規迴
      轉之過失情節，復極為明確，一般車禍受害人遇此情況，
      縱受傷在身，亦會盡力捍衛己身權益，此乃人情之常，豈
      有不保留任何憑據資料，任由被告駕車離開現場之理？被
      告為具備通常智識程度之成年人，對於上情當無不知之理
      ，豈能因告訴人當時未有反應，即擅自駕車離去？參以前
      揭道路交通事故現場圖明確記載「B 車人（即告訴人）記
      下肇逃車牌為FXN-311 號」，且被告及告訴人於警詢時皆
      供述肇事當時並無目擊者，益徵本件肇事之後，確係由告
      訴人記下被告機車之車牌號碼，並隨即報警處理無訛。倘
      被告上開所辯屬實，告訴人當時既已同意伊離去，怎會當
      場記下其車號並報警處理？足認被告當時係意圖規避肇事
      責任，藉口要將其機車牽至路旁，趁告訴人受傷無法追趕
      ，逕行駕駛其機車逃逸無疑，其主觀上有肇事逃逸之故意
      ，至為灼然。上開所辯，洵屬畏罪卸責之詞，不足採信。
（三）綜上所述，本案事證明確，被告犯行堪予認定，應依法論
      科。
三、核被告所為，係犯刑法第185 條之4 駕駛動力交通工具肇事
    致人受傷而逃逸罪。爰審酌被告於駕駛動力交通工具肇事致
    告訴人受傷後，不知採取即時救護或其他必要之措施，為圖
    規避肇事責任，竟擅自逃離現場，對於告訴人之人身安全及
    求償機會已生相當危害，且犯後未能全部坦承犯行，一再飾
    詞卸責等一切情狀，量處如主文所示之刑，以資懲儆。又本
    案犯罪時間係於96年4 月24日以前，合於中華民國九十六年
    罪犯減刑條例所定之減刑條件，爰依該條例規定減刑之，並
    諭知如易科罰金之折算標準。末按，被告前因故意犯罪受有
    期徒刑以上刑之宣告，執行完畢或赦免後，5 年以內未曾因
    故意犯罪受有期徒刑以上刑之宣告，有臺灣高等法院被告前
    案紀錄表可稽，其因一時失慮，致罹刑章，於本院審理時已
    與告訴人成立和解，支付賠償金新臺幣3 萬5 千元，告訴人
    並當庭表明不再追究被告刑責，有本院審判筆錄可憑（見本
    院卷第48頁），本院審酌上情，認本案對於被告所宣告之刑
    ，以暫不執行為適當，爰依刑法第74條第1 項第2 款規定，
    併予宣告緩刑2 年，以勵自新。
貳、不受理部分：
一、公訴意旨另以：被告乙○○就本件車禍事故，有應注意、能
    注意而疏未注意情形，致告訴人甲○○受有上揭傷害，因認
    被告另涉犯刑法第284 條第1 項前段之過失傷害罪嫌。
二、按告訴乃論之罪，告訴人於第一審辯論終結前得撤回其告訴
    ；告訴經撤回者，應諭知不受理之判決，刑事訴訟法第238
    條第1 項、第303 條第3 款分別定有明文。
三、查本件告訴人申告被告過失傷害案件，檢察官提起公訴，認
    被告此部分係涉犯刑法第284 條第1 項前段之過失傷害罪嫌
    ，依同法第287 條之規定，須告訴乃論。茲據告訴人於本院
    審理時，向本院撤回對於被告此部分之告訴，有撤回告訴狀
    1 紙附卷可稽（見本院卷第51頁）。揆諸前開說明，此部分
    應為不受理之判決。
據上論斷，應依刑事訴訟法第299 條第1 項前段、第303 條第3
款，刑法第185 條之4 、第41條第1 項前段、第74條第1 項第2
款，中華民國九十六年罪犯減刑條例第2 條第1 項第3 款、第7
條、第9 條，判決如主文。
本案經檢察官沈志成到庭執行職務。
中　　華　　民　　國　　96　　年　　9 　　月　　6 　　日
                  交通法庭　審判長法　官　陳鴻清
                                  法　官  劉安榕
                                  法　官　朱嘉川
以上正本證明與原本無異。
如不服本判決應於送達後10日內向本院提出上訴狀。
                              　　書記官　陳聖儒
中　　華　　民　　國　　96　　年　　9 　　月　　20　　日
附錄本案論罪科刑法條全文：
刑法第185 條之4 ：
駕駛動力交通工具肇事，致人死傷而逃逸者，處6 月以上5 年以
下有期徒刑。
